【裁判字號】    99,審訴緝,5
【裁判日期】    990426
【裁判案由】    毒品危害防制條例
【裁判全文】
臺灣士林地方法院刑事判決             99年度審訴緝字第5號
公  訴  人  臺灣士林地方法院檢察署檢察官
被      告  甲○○
上列被告因違反毒品危害防制條例案件，經檢察官提起公訴（97
年度毒偵字第1826號），被告於本院準備程序中就被訴事實為有
罪陳述，經本院合議庭裁定由受命法官獨任行簡式程序審理，並
判決如下：
    主  文
甲○○施用第一級毒品，累犯，處有期徒刑拾月；又施用第二級
毒品，累犯，處有期徒刑捌月，應執行有期徒刑壹年肆月。
    事  實
一、甲○○前因施用毒品案件，經本院裁定送觀察、勒戒後，認
    無繼續施用毒品之傾向，於民國89年6 月26日執行完畢釋放
    出所，並由臺灣士林地方法院檢察署檢察官以89年度毒偵字
    第1253號、第1384號為不起訴處分確定。復於前揭觀察、勒
    戒執行完畢後5 年內之93年間，因施用第二級毒品案件，經
    本院以94年度湖簡字第50號判決判處有期徒刑5 月確定，嗣
    與另案竊盜案件所處有期徒刑6 月合併定應執行刑為有期徒
    刑10月確定。又於94年間，因連續施用第一級、第二級毒品
    案件，經本院以94年度訴字第745 號判決分別判處有期徒刑
    8 月、7 月，應執行有期徒刑1 年2 月確定，嗣經減刑為有
    期徒刑4 月、3 月又15日，應執行有期徒刑7 月確定，再與
    前開合併定應執行有期徒刑10月接續執行，於96年7 月16日
    執行完畢出監（以上構成累犯）；詎仍未戒除毒癮，復於96
    年間，因施用第二級毒品案件，經本院以96年度易字第2375
    號判決判處有期徒刑7 月確定。另於同年間，因同時施用第
    一級及第二級毒品案件，經本院以97年度訴字第416 號判決
    判處有期徒刑1 年2 月確定（此部分尚未執行完畢，不構成
    累犯）。詎甲○○猶不知悛悔，復基於施用第一級毒品海洛
    因、第二級毒品甲基安非他命之犯意，於97年5 月5 日遭警
    逮捕前之同日某時許，在其位於臺北縣汐止市○○○路30號
    7 樓住處，先以針筒注射之方式，施用海洛因1 次後，隨即
    於相同地點，以將甲基安非他命置於玻璃球吸食器內燒烤吸
    食煙霧之方式，施用甲基安非他命1 次。嗣因另案通緝，為
    警於97年5 月5 日凌晨2 時40分（起訴書誤載為下午3 時20
    分，應予更正），在臺北縣中和市○○路18號前（起訴書誤
    載為中安街175 號前，應予更正）逮捕，並徵得其同意後採
    集其尿液送驗，因鑑驗結果呈嗎啡、安非他命及甲基安非他
    命陽性反應，始查悉上情。
二、案經臺北縣政府警察局中和分局報告臺灣板橋地方法院檢察
    署檢察官呈請臺灣高等法院檢察署檢察長令轉臺灣士林地方
    法院檢察署檢察官偵查起訴，並經本院改依簡式程序審理。
    理  由
一、上揭犯罪事實，業據被告甲○○於本院準備程序及審理時迭
    承不諱（參見本院卷第61頁、第64頁），又被告為警查獲後
    在警局所排尿液，經送台灣檢驗科技股份有限公司以EIA 酵
    素免疫分析法初驗後，再以GC/MS 氣相層析/ 質譜儀法複驗
    ，證實該尿液呈嗎啡（即施用海洛因之代謝物）、安非他命
    及甲基安非他命陽性反應，有該公司於97年5 月27日出具之
    濫用藥物檢驗報告及台北縣政府警察局中和分局毒品案犯罪
    嫌疑人姓名及代碼對照表各1 紙附卷可稽（附於臺灣板橋地
    方法院檢察署97年度毒偵字第5858號卷偵卷第5 頁至第6 頁
    ）。綜上，足認被告自白與事實相符，可以採信，本案事證
    至為明確，被告犯行均堪予認定。
二、按毒品危害防制條例於92年7 月9 日修正公布，自93年1 月
    9 日施行，其中第20條、第23條將施用毒品之刑事處遇程序
    區分為「初犯」、「5 年內再犯」、「5 年後再犯」。依其
    立法理由之說明：「初犯」，經觀察、勒戒或強制戒治，應
    為不起訴處分或不付審理之裁定；經觀察、勒戒或強制戒治
    執行完畢釋放後，「5 年內再犯」者，因其再犯率甚高，原
    實施之觀察、勒戒及強制戒治既已無法收其實效，爰依法追
    訴或裁定交付審理。至於經觀察、勒戒或強制戒治執行完畢
    釋放，「5 年後再犯」者，前所實施之觀察、勒戒或強制戒
    治已足以遮斷其施用毒品之毒癮，為期自新及協助其斷除毒
    癮，仍用「初犯」規定，先經觀察、勒戒或強制戒治之程序
    。從而，依修正後之規定，祇於「初犯」及「5 年後再犯」
    2 種情形，有其追訴條件之限制，即須於初犯經觀察、勒戒
    或強制戒治釋放後，5 年內均無施用毒品之行為，始能認其
    前所實施之觀察、勒戒或強制戒治已足遮斷毒癮，而得於5
    年後再犯時，再予適用初犯之規定，重行觀察、勒戒等程序
    。倘5 年內已經再犯，經依法再為保安處分或追訴處罰，縱
    其第3 次（或第3 次以上）施用毒品之時間，在初犯之保安
    處分執行完畢釋放5 年以後，即與「5 年後再犯」之情形有
    別，且因已於「5 年內再犯」，顯見其再犯率甚高，原實施
    觀察、勒戒或強制戒治，已無法收其實效，自無再經觀察、
    勒戒及強制戒治之必要，應由檢察官逕行起訴，始符新法修
    正之本旨（最高法院95年第7 次刑事庭會議決議、95年度台
    非字第59號判決參照）。查被告前因施用毒品案件，經本院
    裁定送觀察、勒戒後，認無繼續施用毒品之傾向，於89年6
    月26日執行完畢釋放出所，並由臺灣士林地方法院檢察署檢
    察官以89年度毒偵字第1253號、第1384號為不起訴處分確定
    。復於前揭觀察、勒戒執行完畢後5 年內之94年間，因施用
    第二級毒品案件，經本院以94年度湖簡字第50號判決判處有
    期徒刑5 月確定，嗣與另案竊盜案件所處有期徒刑6 月合併
    定應執行刑為有期徒刑10月確定。再於94年間，因連續施用
    第一級、第二級毒品案件，經本院以94年度訴字第745 號判
    決分別判處有期徒刑8 月、7 月，應執行有期徒刑1 年2 月
    確定，嗣經減刑為有期徒刑4 月、3 月又15日，應執行有期
    徒刑7 月確定，再與前開合併定應執行有期徒刑10月接續執
    行，於96年7 月16日執行完畢出監等情，有臺灣高等法院被
    告前案紀錄表在卷可稽，是本案被告所為施用毒品之犯行，
    距離前開觀察、勒戒執行完畢釋放雖已逾5 年，惟被告在上
    開觀察、勒戒執行完畢後5 年內，既已再犯施用毒品罪，並
    經追訴、處罰，揆諸前揭說明，其本次犯行即與毒品危害防
    制條例第20條第3 項所稱之「5 年後再犯」有別，是公訴人
    依法追訴，於法並無不合，本院自應依法論科。
三、按海洛因、甲基安非他命分別為毒品危害防制條例第2 條第
    2 項第1 款、第2 款所稱之第一級毒品及第二級毒品。核被
    告甲○○所為，係犯毒品危害防制條例第10條第1 項之施用
    第一級毒品罪、同條例第10條第2 項之施用第二級毒品罪，
    其持有第一級毒品海洛因、第二級毒品甲基安非他命進而施
    用，持有毒品之行為為施用毒品之當然手段，均不另論以持
    有毒品罪（最高法院74年度台上字第3404號判例意旨參照）
    。被告所犯上開2 罪，犯意各別，行為互殊，應予分論併罰
    。又被告有如事實欄所載前案科刑及執行之情形，有臺灣高
    等法院被告前案紀錄表在卷可考，其於有期徒刑執行完畢後
    5 年內，故意再犯本案有期徒刑以上之各罪，均為累犯，應
    依刑法第47條第1 項之規定加重其刑。爰審酌被告曾因施用
    毒品犯行而送觀察、勒戒及法院多次判處罪刑確定，仍不知
    悛悔，再施用第一級毒品及第二級毒品，顯無戒絕毒品之決
    心，惟其本次施用第一級毒品、第二級毒品犯行各僅1 次，
    復念其施用毒品乃戕害自己身心健康，尚未危及他人，且犯
    後坦承犯行，態度尚稱良好等一切情狀，分別量處如主文所
    示之刑，並依法定其應執行刑，以示懲儆。公訴人就被告所
    犯施用第一級、第二級毒品罪，分別具體求刑有期徒刑1 年
    6 月、1 年，固非無見，惟本院斟酌前開事項，認公訴人所
    求刑度尚嫌過重，附此敘明。至被告所有供施用毒品所用之
    針筒及玻璃球吸食器，並未扣案，復據被告供承於犯案後業
    已丟棄，堪認已經滅失，自無從宣告沒收，併此敘明。
據上論斷，應依刑事訴訟法第273 條之1 第1 項、第299 條第1
項前段，毒品危害防制條例第10條第1 項、第2 項，刑法第11條
前段、第47條第1 項、第51條第5 款，判決如主文。
本案經檢察官呂寧莉到庭執行職務。
中    華    民    國    99    年     4    月    26    日
                  刑事第一庭法  官  吳祚丞
以上正本證明與原本無異。
如不服本判決應於收受判決後10日內向本院提出上訴書狀，並應
敘述具體理由；其未敘述上訴理由者，應於上訴期間屆滿後20日
內向本院補提理由書（均須按他造當事人之人數附繕本）「切勿
逕送上級法院」。
                            書記官  丁梅芬
中    華    民    國    99    年     4    月    26    日
附錄論罪科刑法條：
毒品危害防制條例第10條
施用第一級毒品者，處 6 月以上 5 年以下有期徒刑。
施用第二級毒品者，處 3 年以下有期徒刑。

司法院資訊處製作；財團法人民間司法改革基金會備份。
